【裁判字號】    89,台簡抗,20
【裁判日期】    890407
【裁判案由】    確認通行權存在
【裁判全文】
最高法院民事裁定                                八十九年度台簡抗字第二○號
    抗  告  人  甲○○
右抗告人因與乙○○間請求確認通行權存在事件，對於中華民國八十八年七月二十日
台灣南投地方法院合議庭裁定（八十七年度簡上字第六三號），提起抗吉，本院裁定
如左：
    主  文
抗告駁回。
抗告訴訟費用由抗告人負擔。
    理  由
按民事訴訟法第四百六十六條第一項規定：對於財產權訴訟之第二審判決，如因上訴
所得受之利益不逾新台幣（下同）六十萬元者，不得上訴。又對於不得上訴之第二審
判決提起上訴者，依同法第四百八十一條準用第四百四十二條第一項之規定，原第二
審法院應認其上訴為不合法，以裁定駁回之。至計算上訴利益，依民事訴訟法第四百
六十六條第四項規定，準用民事訴訟費用法關於計算訴訟標的價額之規定；另訴訟標
的價額，由法院核定，民事訴訟費用法第四條第一項定有明文。再鄰地通行權之行使
，在土地所有人方面，為其所有權之擴張，參照民事訴訟費用法第九條規定之法意，
鄰地通行權訴訟標的之價額，如主張通行權之人為原告，應以其土地因通行鄰地所增
價額為準，如否認通行權之人為原告，則以其土地因被通行所減價額為準。查本件確
認通行權之人為原告即相對人乙○○，自應以其因確認通行權所增價額為計算訴訟標
的之價額及上訴利益，並非以否認通行權之人即抗告人所受之損害為計算標準。本件
訴訟標的之價額於第一審時核定為新台幣二十四萬九千六百元，上訴第二審時，亦以
此繳納第二審之上訴費用，縱如抗告人所稱本件系爭土地每平方公尺之實際交易價額
為二千八百三十五元，抗告人所有土地作為通行之面積為七十二平方公尺，其上訴利
益亦僅為二十萬四千一百二十元（2835×72＝204120）。且確認通行權並非使抗告人
喪失通行之土地，其仍可使用其土地，自無所謂無法利用之畸零地，另請求確認通行
權之訴訟標的價額，係以通行土地所增加之利益價額為準，不包括因確認通行權所應
拆除圍牆及大門之價額，自不得計算其為上訴利益，以故，抗告人所稱尚留二十一平
方公尺之畸零地不能使用，及圍牆及大門之價值為六十三萬九千六百七十四元應合併
計算為上訴利益，要非可採。本件訴訟標的之價額經第一審及第二審法院核定為二十
四萬九千六百元，抗告人亦未於第一、二審提出責問。則抗告人提起第三審上訴所得
受之利益，未逾新台幣六十萬元，依前開說明，其上訴為不合法。原法院因以裁定駁
回，於法並無違背。抗告論旨，指摘原裁定不當，聲明廢棄，非有理由。
據上論結，本件抗告為無理由。依民事訴訟法第四百三十六條之二第二項、第四百九
十二條第一項、第九十五條、第七十八條，裁定如主文。
中      華      民      國    八十九    年      四      月      七      日
                              最高法院民事第七庭
                                  審判長法官  吳  正  一
                                        法官  謝  正  勝
                                        法官  劉  福  來
                                        法官  高  孟  焄
                                        法官  李  慧  兒
      右正本證明與原本無異
                                              書  記  官
中      華      民      國    八十九    年      四      月     二十     日


司法院資訊處製作；財團法人民間司法改革基金會備份。
